【裁判字號】    90,訴,3934
【裁判日期】    901003
【裁判案由】    返還借款
【裁判全文】
臺灣臺北地方法院民事判決  九十年度訴字第三九三四號
    原      告  台灣中小企業銀行股份有限公司
    法定代理人  丁○○
    訴訟代理人  乙○○
    被      告  丙○○
    訴訟代理人  甲○○
右當事人間請求返還借款事件，本院判決如左：
    主      文
被告應給付原告新台幣捌拾肆萬陸仟柒佰陸拾陸元，及自民國八十九年六月二十九日
起至清償日止，按年息百分之十點八九五計算之利息，暨自民國八十九年七月二十九
日起至清償日止，逾期在六個月以內者按上開利率百分之十，逾期超過六個月部分按
上開利率百分之二十計算之違約金。
訴訟費用由被告負擔。
本判決於原告以新台幣貳拾玖萬元供擔保後，得假執行。
    事  實  及  理  由
一本件依兩造所簽訂授信約定書第十二條規定，已合意由本院為第一審管轄法院，本
  院自有管轄權，合先敘明。
二原告起訴主張：被告於民國七十九年十二月二十八日向原告借用新台幣（下同）一
  百五十萬元，約定借款期間為十五年，利息按年息百分之十二點七五機動計算（目
  前年息為百分之十點八九五），自八十年一月二十八日起按月平均攤還本息，如任
  一期債務未按期清償，被告即喪失期限利益，借款視為全部到期；逾期清償在六個
  月以內者，按上開利率百分之十，超過六個月者，按上開利率百分之二十計付違約
  金。詎被告自八十九年六月二十八日起，即未依約攤還本息，依約債務全部到期，
  尚欠如聲明所示之本金、利息及違約金迄未清償，爰依消費借貸契約關係請求被告
  給付如聲明所示金額等語。並聲明：(一)被告應給付原告八十四萬六千七百六十六元
  ，及自八十九年六月二十九日起至清償日止，按年息百分之十點八九五計算之利息
  ，暨自八十九年七月二十九日起至清償日止，逾期在六個月以內者按上開利率百分
  之十，逾期超過六個月部分按上開利率百分之二十計算之違約金。(二)願供擔保請准
  宣告假執行。
三被告則抗辯：(一)伊於七十九年十二月間至長安國際開發股份有限公司（下稱長安公
  司）辦理高爾夫球證及貸款手續，在長安公司簽署本件相關借款空白文件，當時購
  買球證之價金、付款方式、貸款金額均未與長安公司及原告達成合意，嗣購買球證
  之事取消，伊以為借款申請因此無法獲准而誤以為原告會將被告申請文件予以作廢
  ，才未向原告取回已簽署之文件，直至九十年四月間接獲原告之支付命令，方知有
  此貸款；(二)原告向被告請求償還貸款本息，係依據長安公司之高爾夫球會員資格申
  請專案，需於簽署購買球證合約及支付定金後，方具資格申請該筆貸款，而被告事
  實上從未申請辦理長安高球會員資格及未取得球證；(三)原告於核定本借款時，是否
  有詳加查核會員資格及購買合約、徵信調查，且借款申請、開戶及對保均同一時間
  辦理，又本借款之保證人均由長安公司之負責人、董事擔任，可推定原告應於被告
  購買長安公司球證及成為會員後，方可核准申貸，原告並未依專案簽呈公文所定之
  條件核准貸款；(四)被告未與長安公司簽署委託代辦貸款或同意轉帳契約書，原告為
  何於七十九年十二月廿八日將借款轉入被告活期存款帳戶造成借款事實，但於當天
  在未經被告同意之倩形下，又將上開借款彙總轉帳至長安公司之活存帳戶，依民法
  第四百七十六條規定，本借款應屬有瑕疵之款項，其大宗轉帳不具合法有效性；(五)
  原告未交付存摺予被告，並將取款憑條及存摺交付長安公司，未盡善良管理人之責
  任，且空白日期之取款憑條無效；(六)開戶最後一個手續即存入九百元不是被告親自
  辦理等語，並聲明：駁回原告之訴及其假執行之聲請。
四原告主張之事實，業據提出與所述相符之借據、授信約定書為證，被告亦自承借據
  及授信約定書上簽名及印文為真正．至被告雖以上揭情詞置辯，惟查，原告係依消
  費借貸契約關係對被告而為主張，是本件審酌之重點在於，兩造間有無消費借貸契
  約關係成立生效？被告上開抗辯是否足以構成拒絕清償之權利消滅之抗辯？茲論述
  如下：
  (一)查被告曾於七十九年間簽署借據，表明欲向原告借款一百五十萬元而為與原告成
    立消費借貸契約之要約，有原告提出之上開借據可證，而原告於收受被告之要約
    後，亦核准該貸款之申請而為承諾，從而兩造間之消費借貸契約即為成立。被告
    雖抗辯依原告專案簽呈公文內容，須俟被告向長安公司購買高爾夫球證並成為會
    員後，原告方得核准申貸云云，惟原告內部公文並非當然構成兩造消費借貸契約
    內容之一部，原告是否有向訴外人長安公司購買高爾夫球證而成為其會員，為原
    告與訴外人之另一法律關係，尚與兩造間之消費借貸契約關係成立生效與否無涉
    ；況縱認原告未依內部規定核准不應核准之貸款申請，亦僅其內部徵信管理之問
    題，要不得謂原告上開承諾為無效。
  (二)次查，原告於七十九年十二月二十八日依前開成立之消費借貸契約將借款一百五
    十萬元撥入由被告開設、帳號為00000000000之帳戶，有被告提出之
    存款客戶異動資料在卷可稽，並為被告所不爭執；至被告雖稱開戶存入款九百元
    並非伊親自存入云云，惟開戶存入款本不限本人始得繳納，是伊上開抗辯，亦無
    可取，兩造間之消費借貸契約業因借款之交付而生效。又被告另辯以原告未經其
    同意，將上開借款自被告帳戶轉帳至長安公司之帳戶云云，惟被告已自承卷附取
    款憑條上之簽名、印文為伊自為，則原告於核對印鑑無誤後辦理轉帳，即難認為
    有何失當之處，是以被告辯稱伊未同意轉帳，原告轉帳不合法云云，尚難遽採。
  (三)至被告辯稱原告並未交付存摺一節，蓋存摺之交付，與兩造間消費借貸契約是否
    成立生效並無關連，況存摺並非不得委託他人代為領取，被告以伊並未取得存摺
    置辯，欲解免清償借款之責，亦無可取。
  (四)綜上所述，兩造間之消費借貸契約既已因要約、承諾之合致而成立，並因借款之
    交付而生效，是被告自應就上開借款負清償責任。至被告其餘抗辯及舉證，與判
    斷消費借貸契約關係是否有效成立並無所涉，爰不一一論列及調查，併予敘明。
五兩造間已成立金額為一百五十萬元之消費借貸契約，業如前述，從而原告依消費借
  貸契約關係，請求被告給付尚欠之借款八十四萬六千七百六十六元，及自八十九年
  六月二十九日起至清償日止，按年息百分之十點八九五計算之利息，暨自八十九年
  七月二十九日起至清償日止，逾期在六個月以內者按上開利率百分之十，逾期超過
  六個月部分按上開利率百分之二十計算之違約金，為有理由，應予准許。
六原告陳明願供擔保，請求宣告假執行，核無不合，茲酌定相當之擔保金額，予以准
  許。
據上論結，原告之訴為有理由，依民事訴訟法第七十八條、第三百九十條第二項，判
決如主文。
中      華      民      國    九十      年      十      月     廿三     日
                                            民事第二庭法      官  陳婷玉
右為正本係照原本作成
如對本判決上訴，須於判決送達後廿日內向本院提出上訴狀
中      華      民      國    九十      年      十      月     廿三     日
                                                      法院書記官  王  儀


司法院資訊處製作；財團法人民間司法改革基金會備份。
